臺灣基隆地方法院刑事判決　　　　　　　 96年度訴字第354號
公　訴　人　臺灣基隆地方法院檢察署檢察官
被　　　告　丙○○
　　　　　　　　　　（另案臺灣基隆監獄基隆分監執行中）
上列被告因毒品危害防制條例案件，經檢察官提起公訴（95年度
偵字第4331號），本院判決如下：
    主  文
丙○○持有第一級毒品，處有期徒刑肆月，減為有期徒刑貳月，
扣案之第一級毒品海洛因1 小包（淨重零點壹柒公克）併同無法
與之析離之分裝袋壹只，沒收銷燬。又明知為禁藥而轉讓，處有
期徒刑拾月，減為有期徒刑伍月；扣案之第二級毒品甲基安非他
命陸包（驗餘參點肆玖肆公克）併同無法與之析離之分裝袋陸只
、內含第二級毒品甲基安非他命無法析離之殘渣袋貳個，均沒收
銷燬。又連續轉讓第三級毒品，處有期徒刑捌月，減為有期徒刑
肆月。應執行有期徒刑拾壹月，扣案之第一級毒品海洛因1 小包
（淨重零點壹柒公克）併同無法與之析離之分裝袋壹只、第二級
毒品甲基安非他命陸包（驗餘參點肆玖肆公克）併同無法與之析
離之分裝袋陸只、內含第二級毒品甲基安非他命無法析離之殘渣
袋貳個，均沒收銷燬。
    事  實
一、丙○○前因傷害案件，經本院於民國96年6 月25日以95年度
    易字第458 號判決判處有期徒刑3 月，如易科罰金以新台幣
    900 元折算一日確定，經本院裁定減刑為有期徒刑1 月又15
    日。嗣於96年10月4 日入監，刑期至96年11月18日執行完畢
    ，不構成累犯。
二、丙○○明知愷他命（Ketamine，又稱「K 他命」），係毒品
    危害防制條例公告列管之第三級毒品，不得持有及轉讓，竟
    基於轉讓毒品之概括故意，自95年5 月中旬起至95年6 月初
    先後2 次，在其位於臺北縣萬里鄉加投57號住處，每次將重
    約0.2 公克之K 他命無償轉讓予其國中同學游智祥，游智祥
    將之捲在2 根香菸內吸食施用。
三、丙○○亦明知甲基安非他命（Methamphetamine）係 屬毒品
    危害防制條例所明定列管之第二級毒品，併同屬藥事法所管
    制規範之「禁藥」而不得轉讓，因其與丁○○自就讀國中時
    起即熟識之故舊情誼，因丁○○沒有施用毒品海洛因，丁○○以其持用門號0000000000行動電話撥打丙○○持用門號00
    00000000之行動電話聯絡，丁○○向丙○○表示，其因與朋
    友抵債取得而持有第一級毒品海洛因1 小包（淨重0.17公克
    ，包裝重0.25公克），因其本身並無施用第一級毒品海洛因
    ，所以要與丙○○換取等價之第二級毒品甲基安非他命，並
    約在丁○○位於台北縣金山鄉○○村○○路28號之住處換取
    ，丙○○於95年9 月23日下午17時許，至丁○○位於上址住
    處以其所有第二級毒品甲基安非他命2 小包（毛重0.3 公克
    ，淨重0.1 公克）換取丁○○所有上開第一級毒品海洛因後
    即持有之（丁○○轉讓第一級毒品部分，未據起訴）。丙○○亦明知海洛因係政府依據毒品危害防制條例公告管制之第
    一級毒品，非經許可，不得持有，竟基於非法持有第一級毒
    品海洛因之犯意，自從丁○○處取得上開第一級毒品海洛因
    時起，即無故持有第一級毒品海洛因。嗣於同日晚上20時許
    ，經警持搜索票至丙○○上開住處執行搜索，扣得前開與丁○○交換之第一級毒品海洛因1 小包、第二級毒品甲基安非
    他命1 中包及5 小包（驗餘3.494 公克，包含6 袋塑膠袋及
    12 張 標籤），（丙○○所涉施用第二級毒品甲基安非他命
    犯行，經本院裁定送觀察勒戒，經評估為無繼續施用傾向執
    行完畢，經臺灣基隆地方法院檢察署，以95年度毒偵字第18
    66號為不起訴處分），與本案無關之K 他命1 小包（驗餘重
    量0.673 公克，含塑膠袋及2 張標籤）、分裝袋35個、以及
    安非他命吸食器2 組；於同日晚間19時30分許，經警持搜索
    票至丁○○上開住處執行搜索，扣得前開與丙○○交換並經
    丁○○施用完畢內含第二級毒品甲基安非他命無法析離之殘
    渣袋2 個，與本案無關之甲基安非他命吸食器3 組，始知上
    情。
四、案經臺北縣警察局金山分局報告臺灣基隆地方法院檢察署檢
    察官偵查起訴。
    理  由
壹、證據能力部分：
    按被告以外之人於審判外之言詞或書面陳述，除法律有規定
    者外，不得作為證據；又被告以外之人於審判外之陳述，雖
    不符合同法第159條之1至第159條之4之規定，但經當事人於
    審判程序同意作為證據，法院審酌該言詞陳述或書面陳述作
    成時之情況，認為適當者，亦得為證據。當事人、代理人或
    辯護人於法院調查證據時，知有第159條第1項不得為證據之
    情形，而未於言詞辯論終結前聲明異議者，視為有前項之同
    意，刑事訴訟法第159條第1項及第159條之5分別定有明文。
    查本判決下列所引用之各該被告以外之人於審判外之陳述（
    包含書面陳述），雖屬傳聞證據，惟被告丙○○於本院準備
    程序及審判期日中均表示無意見而不予爭執，且迄至言詞辯
    論終結前亦未再聲明異議，本院審酌上開證據資料製作時之
    情況，尚無違法不當及證明力明顯過低之瑕疵，亦認為以之
    作為證據應屬適當，故揆諸前開規定，爰逕依刑事訴訟法第
    159 條之5 規定，認前揭證據資料均例外有證據能力，合先
    敘明。
貳、實體部分：
一、訊據被告丙○○對於持有第一級毒品海洛因之犯行，坦承不
    諱，然矢口否認有何對讓第二級毒品、第三級毒品之犯行，
    辯稱：並沒有請乙○○施用K 他命，伊沒有跟乙○○有毒品
    的接觸連一起用都沒有；伊是在95年9 月23日跟丁○○一起
    騎機車到基隆找他的朋友，一起要向他的朋友買1 萬元的安
    非他命，伊並跟販毒者要1 包海洛因，伊出8 千元，丁○○
    出2 千元，買完之後伊就回他家，就大包的那1 包一起施用
    安非他命，我要回家前我就拿2 包安非他命給他，他很不爽
    ，他說他出2 千元至少要分1 克，我們就發生爭執，我不理
    他我就走了。過沒多久，警察就來伊家搜索，伊以為是丁○○去報案的，伊被搜到海洛因、安非他命、Ｋ他命，警察說
    伊販賣2 包安非他命給丁○○，所以伊才講說海洛因是丁○○拿給伊的，伊是用安非他命跟丁○○換海洛因，因為伊不
    瞭解這樣就是轉讓，所以沒有詳細跟警察講，我們一起去買
    的時候，是伊騎機車載丁○○去，因為是丁○○的朋友，所
    以是由丁○○進去電玩店裡面跟他的朋友買，伊在外面等，
    買完之後毒品就放在他身上，伊就載丁○○回去云云。
二、經查：
  (一)關於被告如何自95年5 月中旬起至95年6 月初先後2 次，在
    其位於上址住處，每次將重約0.2 公克之K 他命無償請其國
    中同學游智祥，游智祥將之捲在2 根香菸內吸食施用等情，
    業據被告於檢察官偵訊時供稱，伊跟乙○○是朋友，有送K
    他命給乙○○免費用，因為乙○○問伊有沒有K 他命，伊就
    送給乙○○用，因為K 他命很便宜，今年95年5 月間開始，
    如果游智祥有來伊住處，我們就一起用，每次約請他抽1 、
    2 根煙的量等語（見95年度偵字第4331號偵查卷第50頁）不
    諱，核與證人游智祥於95年9 月23日警詢中證稱，K 他命也
    是丙○○免費拿給伊施用的等語（見同上偵查卷號第30頁）
    ，於本院96年8 月14日審判時具結證稱，伊與被告是國小同
    學，認識10幾年了，現在算是朋友，伊有施用過Ｋ他命，伊
    跟被告在一起的時候，被告有拿Ｋ他命請伊用，被告自己也
    有用，於95年5 月中旬及6 月初，伊去被告萬里的家各1 次
    ，2 次都有請伊施用Ｋ他命，之後就沒有再去他家。伊在被
    告家裡時被告把Ｋ他命放在桌上，伊自己將Ｋ他命捲入香煙
    內施用，被告一次請伊約可以捲2 根香煙的量，共約0.2 公
    克的Ｋ他命等語（見本院卷第57至59頁）相符，是被告此部
    分轉讓第三級毒品愷他命予游智祥之犯行，堪以認定。雖被
    告於本院審判時經提示上開偵訊筆錄，被告辯稱，伊在檢察
    官偵訊時是亂講的云云，惟經本院當庭勘驗被告偵訊光碟，
    勘驗結果：「勘驗光碟時間為95年9 月24日13時45分開始，
    偵訊筆錄第3 頁第6 行開始至第11行偵訊筆錄之內容與偵訊
    光碟開庭被告所言相符，被告回答問題時，並無口齒不清、
    胡言亂語、答非所問，也沒有睡著、打瞌睡的情形。」，是
    被告上開辯解，及對於勘驗結果表示，檢察官偵訊時，伊都
    是亂講的，伊是神智不清講的，光碟中的人與伊現在是判若
    二人云云，要屬事後卸責之詞，要難採信。
  (二)關於被告與丁○○自就讀國中時起即熟識之故舊情誼，因丁○○沒有施用毒品海洛因，丁○○如何以其上開門號撥打被
    告丙○○持用之行動電話聯絡，丁○○向丙○○表示，如何
    欲以其與朋友抵債取得而持有第一級毒品海洛因1 小包與被
    告丙○○換取等價之第二級毒品甲基安非他命，並如何在丁○○位於上址住處交換毒品之事實，有下列證據證明：
  1.被告丙○○於95年9 月23日警詢中供稱，丁○○綽號「剪
    仔」、乙○○綽號「荔枝」，都是伊一起長大的國中同學，
    丁○○今天95年9 月23日下午17時許，打電話給伊叫伊去他
    家，至丁○○家他就用海洛因1 小包跟伊換2 小包安非他命
    ，這2 小包安非他命之重量大小，也就是今天警方在伊家中
    所查獲到已分裝的5 小包安非他命的大小（每小包毛重0.3
    公克，淨重0.1 公克），伊所使用的行動電話號碼00000000
    00號，使用約1 星期等語（見同上偵查卷第25、26頁）；
    95年9 月24日檢察官偵訊時供稱，毒品海洛因1 包是伊用毒
    品甲基安非他命（淨重約0.2 公克）跟丁○○換來的，在95
    年9 月23日下午4 、5 點時，伊拿0.2 公克安非他命跟丁○○換海洛因，是丁○○用手機0000000000打伊手機00000000
    00，丁○○說好幾天沒用甲基安非他命，丁○○問伊這邊有
    沒有硬的，伊說有，丁○○就叫伊去他家再說，伊就把毒品
    全部帶過去，丁○○就拿1 包毒品海洛因約0.2 跟伊換，伊
    就拿2 包，每包重約0.1 公克的甲基安非他命給丁○○，伊
    是換海洛因回來，現在甲基安非他命0.2 公克的價格跟海洛
    因0. 2公克的價格，大概都是5 、6 千元，差不多，伊沒有
    賺等語（見95年度偵字第4331號第48頁至第51頁）；於95
    年9 月28日檢察官偵訊時供稱，95年9 月23日下午5 點伊有
    跟丁○○聯絡，當時他叫伊去他家，丁○○要拿一包毒品海
    洛因跟伊換甲基安非他命，當時伊有用2 小包甲基安非他命
    與丁○○交換1 小包海洛因等語（見95年度偵字第4331號第
    54頁）綦詳。
  2.證人丁○○於95年9 月23日警詢中證稱，警方於95年9 月
    23日19時30分持本院核發之搜索票，至伊位於上址住處臥房
    內，當場查獲毒品安非他命自製吸食器3 組及甲基安非他命
    殘渣袋2 個，均為伊所有，今天警方所查獲之安非他命，是
    今天下午17時許，問伊朋友被告丙○○有無甲基安非他命，
    伊要向他購買，嗣後約17時30分他到我家，伊用毒品海洛因
    1 包跟他交換2 小包安非他命，等他回去後，伊就在家中施
    用2 小包安非他命，伊拿毒品海洛因跟被告交換甲基安非他
    命外，沒跟被告買過，伊的毒品海洛因是基隆綽號「阿豐」
    的人欠伊錢，他沒錢還伊，拿1 小包海洛因給伊當作還債，
    伊只是用海洛因跟被告換甲基安非他命等語（見同上偵查卷
    第15頁至第16頁)； 95年9 月24日檢察官偵訊時具結證稱
    ，警察於95年9 月23日晚上7 、8 點，到伊金山住處查獲殘
    渣袋及吸食器，最後一次施用安非他命，是在9 月23日晚上
    被抓前2 、3 個小時剛用，是在金山磺港家中施用，是以吸
    食器用的，約一星期施用一次，均是用吸食器施用，一次約
    用0.1 公克多一點，平常都在家裏用，昨天95年9 月23日下
    午5 點左右，伊拿海洛因跟被告丙○○換甲基安非他命，因
    為伊沒有在用海洛因；伊會有海洛因是因為之前1 、2 星期
    前，到基隆成功市場電動間，阿峰向我借1500元打電動，後
    來伊要回家時，阿峰就拿1 包海洛因給伊，就是被告家查到
    的1 包，含袋重約0.35公克的那1 包；阿峰那時身上只有海
    洛因，所以他只有拿海洛因給伊抵債，好像是當作先墊著意
    思；伊拿1 包海洛因跟被告丙○○換2 小包，每包淨重0.1
    公克的甲基安非他命，就是伊倒到扣案吸食器裏面用的，就
    是伊被查到剩下的2 個殘渣袋，伊跟被告儒換回來後施用完
    的；伊是一星期多前，阿峰拿海洛因跟我抵債後我放著，到
    昨天下午伊拿海洛因跟被告換甲基安非他命，伊用手機（門
    號0000000000) 打被告手機（門號0000000000），伊跟被告
    說伊有一點軟的（海洛因），要跟他換硬的（甲基安非他命
    ），叫被告帶到伊家來，伊沒有跟他說重量及金額，說過來
    再講，毒品海洛因0.2 公克換甲基安非他命0.2 公克，因為
    伊沒有在用毒品海洛因，所以也不算伊吃虧，伊只是問看看
    丙○○，因為有流傳他有安非他命等語；伊除跟丙○○換過
    毒品外，沒有跟他買過。丙○○家中查獲的扣案物品毒品海
    洛因、安非他命、K 他命、吸食器、分裝袋等，除了海洛因
    是伊跟被告換甲基安非他命那一包外，其他的伊不清楚等語
    （見95年度偵字第4331號第42頁至第46頁）；95年10月20
    日檢察官偵訊時具結證稱，伊於95年9 月23日確實有持有一
    包海洛因向被告丙○○換2 小包安非他命，海洛因來源是之
    前伊去成功市場附近一家電動遊藝場，一個綽號「阿烽」的
    男子向伊借1 千5 百元，然後伊要走的時後，他就拿這包海
    洛因給伊等語（見同上偵查卷第58頁至第59頁）明確。
  3.於95年9 月23日晚上20時許，經警持搜索票至被告住處執行
    搜索，扣得前開與丁○○交換之第一級毒品海洛因1 小包、
    第二級毒品甲基安非他命1 中包及5 小包，K 他命1 小包、
    分裝袋35個、安非他命吸食器2 組；於同日晚間19時30分許
    ，經警持搜索票至證人丁○○住處執行搜索，扣得內含第二
    級毒品甲基安非他命無法析離之殘渣袋2 個，甲基安非他命
    吸食器3 組等情，有本院核發之搜索票2 紙、臺北縣政府警
    察局金山分局搜索、扣押筆錄2 份、臺北縣政府警察局金山
    分局扣押物品目錄表2 份、臺北縣警察局金山分局偵破丙○○、丁○○毒品案搜索現場相片（見95年度偵字第4331號第
    9 至13頁、第19至24頁、第36頁至第40頁）。
  4.在被告住處查獲扣案之白粉1 包經法務部調查局鑑定結果：
    「送驗檢品1 包含第一級第6 項毒品海洛因成分，淨重0.17
    公克（空包裝重0.25公克）。」等語，有法務部調查局95年
    12月24日調科壹字第09523051710 號函附之鑑定書在卷可按
    （見95年度偵字第4331號第295 頁）；另在被告住處查獲扣
    案之白色晶體經送行政院衛生署管制藥品管理局等機關鑑定
    ，鑑驗結果：「(1)檢體編號:P00000000 檢 體外觀: 白色或
    無色透明結晶或結晶性粉末。送驗數量:6 包3.515公克（含
    個塑膠袋及12張標籤）。驗餘數量:6 包3.494公克（含6 個
    塑膠袋及12張標籤）。結果判定: 檢出Methamphetamine （
    甲安非他命屬毒品危害防制條例規範之第二級毒品）成分。
    (2)檢體編號:P00000000 檢 體外觀: 白色或無色透明結晶或
    結晶性粉末。送驗數量:1 包0.675公克（含1 個塑膠袋及2
    張標籤）。驗餘數量:1 包0.673公克 (含1 個塑膠袋及2 張
    標籤)。 結果判定: 檢出Ketamine成分。」等語，此有行政
    院衛生署管制藥品管理局鑑定書96年4 月9 日管檢字第0960
    003457號鑑定書1 份在卷可稽（見95年度偵字第4331號第31
    1 頁）。依據前開3.在被告丙○○、證人丁○○住處查獲扣
    案之物品，及扣案物品鑑定之結果，足以證明被告及證人丁○○之所述，並非子虛，堪以採信。
  5.又徵諸被告、證人丁○○、游智祥為警搜索查獲後，於警局
    採集之尿液檢體，經送請臺灣尖端先進生技醫藥股份有限公
    司以酵素免疫分析法為初步篩檢，再以氣相層析質譜儀法為
    確認檢驗，被告、證人丁○○、游智祥均呈安非他命、甲基
    安非他命陽性反應等情節，有臺灣尖端先進生技醫藥股份有
    限公司濫用藥物檢驗報告暨基隆市警察局偵辦毒品案件尿液
    檢體對照表附卷足考，（見95年度偵字第4331號第298 頁、
    300 、301 頁）。又按施用安非他命後，其尿液不致檢出甲
    基安非他命陽性反應。而施用甲基安非他命後，其尿液可檢
    出甲基安非他命和其代謝物安非他命成分，而目前國內緝獲
    之白色結晶或粉未安非他命毒品，其成分多為甲基安非他命
    等語，此有行政院衛生署管制藥品管理局中華民國93年11月
    2 日管檢字第0930010499號函在卷可按。益足以證明證人丁○○證述，伊自被告處取得甲基安非他命2 包後，隨即施用
    等語，應堪採信。
  6.綜上所述，足認被告丙○○於上開時間、地點確有以其所有
    之第二級毒品甲基安非他命2 小包與證人丁○○所有之第一
    級毒品海洛因1 小包交換。被告自證人丁○○處取得扣案之
    白粉1 包，而被告所持有之白粉確為第一級毒品海洛因，詳
    如前述，是被告從證人丁○○處取得第一級毒品海洛因後，
    從斯時起即持有該第一級毒品海洛因。
  (三)被告辯稱，並未轉讓第二級毒品甲基安非他命，而是與證人
    丁○○一同出錢去向丁○○的朋友購買，扣案之毒品海洛因
    是販毒者送伊的云云，證人丁○○於本院96年10月9 日審判
    時開始證稱時附和被告之說法，表示係與被告一同去購買甲
    基安非他命的，於95年9 月23日警員查獲後警察詢問及移送
    臺灣基隆地方法院檢察官偵訊時，因為當時有吃藥（施用毒
    品），所以腦筋不清楚云云。惟查：
  1.被告上開供述與證人丁○○上開證述，不惟與上述(二)所認定
    之事實不符，且被告與證人於警詢、偵訊均未如此表示，遲
    至本院審判時，方一同為如此說法，是被告之辯解要屬事後
    卸責之詞，而及證人之證述，則顯屬迴護被告之詞，均要難
    採信。
  2.且查經本院於上開審判期日當庭勘驗證人於95年9 月24日被
    警察移送地檢署後，檢察官於95年10月20日傳訊證人丁○○
    到庭作證之偵訊光碟，勘驗結果勘驗結果：「偵訊內容，（
    檢察官先問證人丁○○前一次偵訊時9 月20日所為證人之陳
    述是否實在？）證人回答：實在；（檢察官再問證人丁○○
    是否用海洛因跟丙○○交換安非他命？）證人回答2 次，2
    次都說對；（檢察官再請證人丁○○確認你是不是因為沒有
    用海洛因才會給丙○○，丙○○才會給你安非他命？）證人
    回答：可以說是換，也可以說不是換。95年10月20日10時38
    分42秒檢察官以證人的身分訊問證人丁○○，並請證人朗讀
    結文後並命其具結，（檢察官問證人丁○○9 月23日是否確
    實有拿1 小包海洛因向被告換2 小包安非他命？）證人丁○○答稱：對。95年10月20日偵訊筆錄證人丁○○之供述內容
    與偵訊筆錄相符。」等語，有本院勘驗筆錄1 份在卷可按（
    見本院卷第84、85頁），本院勘驗證人丁○○之偵訊光碟後
    ，證人丁○○坦承如何與被告交換毒品之事實。
  3.又查被告如何取得第一級毒品海洛因之事實，被告供稱，扣
    案之毒品海洛因是販毒者送伊的云云，與證人丁○○則稱，
    伊在95年9 月23日下午5 點那次是我及被告一起去拿安非他
    命，有1 個朋友拿1 小包四號的（海洛因）夾在安非他命裡
    面給伊云云，大相逕庭顯然不符，更何況證人丁○○於本院
    審判時為上開證述後，經本院勘驗檢察官偵訊光碟後，證人
    丁○○坦承如何以1 包毒品海洛因與被告交換毒品甲基安非
    他命2 包之事實，業如前述，是被告上開辯解，要難採信。
  4.綜上，被告所辯各節，要屬卸責之詞，均難採信。
三、按本件被告丙○○於為事實欄二、所示之行為後，刑法部分
    條文業經修正公布，並於95年7月1日施行。修正後刑法第2
    條第1項之規定，係規範行為後法律變更所生新舊法律比較
    適用之準據法，於修正後刑法施行後，應適用新法第2條第1
    項規定之從舊從輕之原則為比較，適用最有利於行為人之法
    律。比較時應就罪刑有關之共犯、未遂犯、想像競合犯、牽
    連犯、連續犯、結合犯，以及累犯加重、自首減輕暨其他法
    定加減原因（如身分加減）與加減例等一切情形，綜其全部
    罪刑之結果而為比較（最高法院95年度第8次刑事庭會議決
    議參照）。又如涉及裁量權行使者，須於裁量行使時，方有
    比較適用問題，如易科罰金、易服勞役、緩刑及保安處分之
    宣告等。故前述一般綜合罪刑之結果而為比較，以決定罪刑
    之適用時，不就易科罰金等列為比較，必須已決定為緩刑、
    保安處分之宣告，所處之刑得易科罰金或易服勞役時，始就
    各該緩刑等部分決定其適用標準，此部分得予割裂適用，是
    為例外。就易科罰金、易服勞役而言，則應依修正後刑法第
    2條第1項規定，分別適用最有利於行為人之法律（最高法院
    95年度臺上字第5125、5343、6171號判決意旨參照）。至行
    為後刑法條文經修正，惟無有利、不利情形，應適用裁判時
    法（最高法院95年度第21次刑事庭會議決議參照）。經查：
  (一)關於法定罰金刑最低度部分：修正前刑法第33條第5 款規定
    為銀元1 元（並依罰金罰鍰提高標準條例第1 條前段規定提
    高10倍後，折算為新臺幣30元）以上，修正後刑法第33條第
    5 款則修正為新臺幣1,000 元以上，以百元計算，自以行為
    時之法律有利於被告。
  (二)按刑法於94年2 月2 日修正，95年7 月1 日施行，修正後刑
    法第56條連續犯規定已刪除，原可依裁判上一罪論處之連續
    犯等數個犯罪行為，應予數罪併罰，此刪除雖非犯罪構成要
    件之變更，但顯已影響行為人刑罰之法律效果，自屬法律變
    更，依新法第2 條第1 項規定，比較新舊法結果，仍應適用
    較有利於被告之行為時法律即舊法論以連續犯（最高法院95
    年第8 次刑事庭會議決議參照）。
  (三)按修正前刑法第51條第5 款係規定：「數罪併罰，分別宣告
    其罪之刑，依下列各款定其應執行者：五、宣告多數有期徒
    刑者，於各刑中之最長期以上，各刑合併之刑期以下，定其
    刑期。但不得逾20年。」，修正後則規定：「數罪併罰，分
    別宣告其罪之刑，依下列各款定其應執行者：五、宣告多數
    有期徒刑者，於各刑中之最長期以上，各刑合併之刑期以下
    ，定其刑期。但不得逾30年。」，兩相比較，修正後之規定
    並非有利於被告，自應依修正前之法律規定。
  (四)另就罰金刑之加減者，修正前刑法第68條規定：「拘役或罰
    金加減者，僅加減其最高度。」；修正後刑法第67條規定：
    「有期徒刑或罰金加減者，其最高度及最低度同加減之。」
  　本件被告丙○○有連續犯加重之情形，應以修正前刑法第68
    條之規定為有利於被告。
  (五)綜上所述，以修正前刑法之規定對於被告較為有利，是本件
    自應依修正後刑法第2 條第1 項前段，適用修正前刑法之規
    定。按從刑附屬於主刑，除法律有特別規定者外，依主刑所
    適用之法律，最高法院95年度第8 次刑庭會議決議參照。本
    件論罪科刑之主刑，未經修正，是其從刑即沒收之規定，應
    適用裁判時法律。
四、論罪科刑：
  (一)按我國原主管成癮性藥品之法令「肅清煙毒條例」及「麻醉
    藥品管理條例」，本係依據聯合國西元1961年「麻醉藥品單
    一公約」訂定，嗣鑑於毒品問題日趨嚴重，新興合成毒品層
    出不窮，遂參照聯合國西元1971年「影響精神物質公約」及
    1988年「禁止非法販運麻醉藥品和精神物質公約」之精神，
    於87年5 月20日，將原「肅清煙毒條例」修正為「毒品危害
    防制條例」（將毒品分為三級列管），再於88年6 月2 日，
    將「麻醉藥品管理條例」修正為「管制藥品管理條例」（將
    管制藥品分為四級列管），繼而於92年7 月9 日，修正「毒
    品危害防制條例」（增列第四級毒品），並自公布後六個月
    施行，以與「管制藥品管理條例」相互稽合。據以此觀，「
    管制藥品管理條例」顯係依「毒品危害防制條例」第二條第
    四項規定而為訂定，其原則性之區別固係：凡合於醫藥及科
    學上使用者，為管制藥品，否則，即屬毒品。此觀毒品危害
    防制條例所明定列管之第三級毒品愷他命，併同屬管制藥品
    管理條例第三條所指之第三級管制藥品（參照行政院衛生署
    95年8 月8 日衛署藥字第0950030765號函釋意旨），即可析
    其梗概。惟其中之第二級毒品安非他命類（包括甲基安非他
    命，及「亞甲基雙氧甲基安非他命，3,4-Methylenedioxy m
    ethamphetamine」，即俗稱之「MDMA」），因屬中樞神經興
    奮劑，具有輕微成癮性，服用後會產生依賴性、耐藥性，並
    引起不安、頭昏、顫抖、亢進性反應、失眠、焦慮、譫妄、
    慢性中毒、精神障礙、類似精神分裂之錯覺、妄想及伴有行
    動與性格異常等副作用，其劑量增大時，甚且可能導至死亡
    ，是其業經行政院衛生署業以75年7 月11日衛署藥字第5976
    27號公告「禁止使用」，而為藥事法（即原「藥物藥商管理
    法」）所明定列管之「禁藥」，依法不得轉讓；茲行政院衛
    生署嗣雖另以79年10月9 日衛署藥字第904142號公告，將第
    二級毒品安非他命類同列為麻醉藥品管理條例（即「管制藥
    品管理條例」之前身）第二條第四款所列管之化學合成麻醉
    藥品管理，然此並無礙於其業經明令公告「禁止使用」而同
    屬藥事法規範之「禁藥」本質，是行為人倘有販賣、供應、
    調劑、運送、寄藏、牙保、轉讓或意圖販賣而陳列第二級毒
    品安非他命類之行為，當亦併有藥事法第83條罰責規定之適
    用。合先指明。
  (二)查藥事法第83條第1 項係於93年4 月21日修正公布，同年月
    23日施行，而為毒品危害防制條例之後法。雖毒品之範圍尚
    兼括影響精神物質與其製品、藥事之管理亦非僅止於藥品之
    管理；即毒品本即未必同屬禁藥，禁藥則亦未必同列毒品。
    是「毒品危害防制條例」與「藥事法」二者間，本無必然之
    特別法與普通法關係。然第二級毒品安非他命類既因上開原
    因而同屬公告列管之「毒品」及「禁藥」（參見前揭(一)），
    則除非所轉讓之數量業已達於行政院依毒品危害防制條例第
    八條第六項規定，於93年1 月7 日製訂公布「轉讓持有毒品
    加重其刑之數量標準」，致其依毒品危害防制條例第8 條第
    6 項規定加重其刑後之法定本刑，尤重於藥事法第83條第1
    項之規定，本於藥事法乃後法、重法而應優先於前法、輕法
    （毒品危害防制條例第8 條第2 項）適用之原則，此類行為
    自應逕依藥事法第83條第1 項之處罰規定論科。
  (三)又按「轉讓、持有毒品達一定數量者，加重其刑至二分之一
    ，其標準如下：一、第一級毒品：淨重五公克以上。二、第
    二級毒品：淨重十公克以上。三、第三級毒品：淨重二十公
    克以上。四、第四級毒品：淨重二十公克以上。前項所稱淨
    重，指除去包裝後之毒品重量。」，行政院於93年1 月7 日
    製訂公布之轉讓持有毒品加重其刑之數量標準第2 條定有明
    文。
  (四)核被告丙○○所犯：
  1.其所為如事實欄二、所示之轉讓第三級毒品愷他命，因所涉
    轉讓數量顯然未達上述「轉讓持有毒品加重其刑之數量標準
    」第2 條第3 款「淨重20公克以上」之標準（參見前述），
    是其所為係犯毒品危害防制條例第8 條第3 項之轉讓第三級
    毒品罪。
  2.其所犯如事實欄三、所示之轉讓第二級毒品甲基安非他命，
    因所涉轉讓數量顯然未達上述「轉讓持有毒品加重其刑之數
    量標準」第2 條第2 款「淨重10公克以上」之標準（參見前
    述），按諸前開(一)、(二)說明，自應逕依藥事法第83條第1 項
    之轉讓禁藥罪論處。
  3.又其所犯如事實欄三、所示之持有第一級毒品海洛因，因所
    涉持有數量顯然未達上述「轉讓持有毒品加重其刑之數量標
    準」第2 條第1 款「淨重5 公克以上」之標準，是其所為係
    犯毒品危害防制條例第11條第1 項之持有第一級毒品罪。
  4.被告轉讓第三級毒品愷他命、禁藥（第二級毒品）甲基安非
    他命前、後，持有第三級愷他命、禁藥（第二級毒品毒品）
    甲基安非他命之低度行為，各應為其轉讓之高度行為所吸收
    ，均不另論罪。
  5.公訴意旨誤被告如本判決事實欄三所指之轉讓第二級毒品甲
    基安非他命之犯行，應成立毒品危害防制條例第八條第二項
    之轉讓第二級毒品罪云云，尚有未洽（參見前述），惟其起
    訴之基本原因事實既屬相同，爰依刑事訴訟法第300 條規定
    ，依法變更此部分之起訴法條。
  (五)被告先後2 次轉讓第三級毒品愷他命，時間緊接，所犯犯罪
    構成要件相同之罪，顯係基於概括犯意為之，為連續犯，應
    依修正前刑法第56條規定，並依法加重其刑。被告所犯上開
    轉讓第三級毒品、轉讓禁藥、持有第一級毒品等罪，犯意各
    別，罪名不同，應依修正前刑法第51條第5 款規定予以分論
    併罰。
  (六)本院審酌被告有如事實欄所示之前案紀錄，尚無重大不良素
    行，此有臺灣高等法院被告前案紀錄表在卷可稽，其轉讓毒
    品愷他命、無償轉讓禁藥甲基安非他命、並持有毒品海洛因
    等行為，直接助長毒品之流通，嚴重影響國民健康安全，惟
    慮其轉讓毒品之數量非多，犯後僅承認持有毒品海洛因，矢
    口否認轉讓毒品愷他命、禁藥甲基安非他命犯行之態度等一
    切情狀，量處如主文所示之刑，並定其應執行之刑。
五、減刑部分：
  (一)本案被告丙○○所為上開轉讓第三級毒品、轉讓禁藥、持有
    第一級毒品犯行，犯罪時間均在96年4 月24日以前。
  (二)其中被告如事實欄三、所犯之藥事法第83條第1 項轉讓禁藥
    罪，雖同屬中華民國九十六年罪犯減刑條例第3 條第1 項第
    12款所列罪名，然則未經本院宣告有期徒刑逾1 年6 月。
  (三)另外，被告如事實欄二、三、所犯之毒品危害防制條例第8
    條第3 項轉讓第三級毒品罪、第11條第1 項持有第一級毒品
    罪，則不在中華民國九十六年罪犯減刑條例第三條第一項所
    定不予減刑之列（按：中華民國九十六年罪犯減刑條例第三
    條第一項第七款所列舉者，僅毒品危害防制條例第8 條第1
    項、第2 項之轉讓第一級、第二級毒品罪，至毒品危害防制
    條例第8 條第3 項之轉讓第三級毒品罪，則未經併予列舉）
    ，故被告此部分犯行應屬「應予減刑」之案件。
  (四)綜上，爰依中華民國九十六年罪犯減刑條例第7 條、第2 條
    第1 項第3 款規定，就被告上開轉讓第三級毒品、轉讓禁藥
    、持有第一級毒品犯行經宣告之有期徒刑各減其刑期二分之
    一。併參酌法院辦理九十六年減刑案件應行注意事項所揭
    示意旨，於關此部分之判決主文項下同時諭知其宣告刑及減
    得之刑，併依中華民國九十六年罪犯減刑條例第11條及修正
    前刑法第51條第5 款，就被告上開犯行，合併定其應執行刑
    如主文之所示。
六、沒收部分：
  (一)按毒品危害防制條例第二條第二項規定，毒品依其成癮性、
    濫用性及對社會危害性分為四級，並就製造、運輸、販賣、
    意圖販賣而持有、以非法方法使人施用、引誘他人施用及轉
    讓不同品項之毒品等行為，分別定其處罰。至施用或持有第
    三、四級毒品，因其可罰性較低，故未設處罰之規定，僅就
    施用及持有第一、二級毒品科以刑罰。惟鑑於第三、四級毒
    品均係管製藥品，特於同條例第十一條之一明定無正當理由
    ，不得擅自持有；第十八條第一項後段復規定查獲之第三、
    四級毒品，無正當理由而擅自持有者，沒入銷燬之。從而，
    依同條例第十八條第一項後段應沒入銷燬之毒品，專指查獲
    施用、持有第三、四級毒品而言；倘係查獲製造、運輸、販
    賣、意圖販賣而持有、以非法方法使人施用、引誘他人施用
    或轉讓第三、四級毒品，既屬同條例相關法條明文規定處罰
    之犯罪行為，即非該條項應依行政程式沒入銷燬之範圍。又
    同條例第十九條第一項所定「供犯罪所用或因犯罪所得之物
    」，係指犯第四條至第九條、第十二條、第十三條或第十四
    條第一項、第二項之罪所用或所得之物，不包括毒品本身在
    內，是尚不得援用此項規定為第三、四級毒品之沒收依據。
    以犯第四條第三項販賣第三級毒品罪為例，第三級毒品本身
    為其販賣之標的，非屬供「販賣第三級毒品所用之物」；必
    係遂行販賣該毒品使用之物，始屬「供犯罪（犯第四條第三
    項之販賣第三級毒品罪）所用之物」，其理至明。再者，同
    條例對於查獲之製造、運輸、販賣、意圖販賣而持有、以非
    法方法使人施用、引誘他人施用及轉讓第三、四級毒品之沒
    收，並無特別規定，如其行為已構成犯罪，則該毒品即屬不
    受法律保護之違禁物，應回歸刑法之適用，依刑法第三十八
    條第一項第一款之規定沒收之（最高法院95年度臺上字第91
    1 號、95年度臺上字第5252號判決意旨參照）。次按刑罰法
    令關於沒收之規定，有採職權沒收主義與義務沒收主義。職
    權沒收，指法院就屬於被告所有，並供犯罪所用或因犯罪所
    得之物，仍得本於職權為斟酌沒收與否之宣告，例如刑法第
    三十八條第一項第二款、第三款、第三項前段等屬之。義務
    沒收，又可分為絕對義務沒收與相對義務沒收二者。前者指
    凡法條規定「不問屬於犯人與否，沒收之」者屬之，法院就
    此等之物，無審酌餘地，除已證明毀滅外，不問屬於犯人與
    否或有無查扣，均應沒收之，例如刑法第三十八條第一項第
    一款、第二百條、第二百零五條、第二百零九條、第二百十
    九條、第二百六十六條第二項、毒品危害防制條例第十八條
    第一項前段等屬之；後者，供犯罪所用或因犯罪所得，且以
    屬於被告所有者為限，始應予以沒收，例如毒品危害防制條
    例第十九條第一項前段、肅清煙毒條例第十三條第一項者是
    （最高法院89年度臺上字第5605號、93年度臺上字第2751號
    判決意旨參照）。
  (二)在被告位於上址住處扣得之第一級毒品海洛因1 小包（淨重
    0.17公克，包裝重0.25公克）、第二級毒品甲基安非他命1
    中包及5 小包（驗餘3.494 公克，包含6 袋塑膠袋及12張標
    籤），為被告實施如事實欄三、所示所載之持有第一級毒品
    及轉讓第二級毒品前、後持有犯罪之所用，且亦同屬毒品危
    害防制條例所明定列管而禁止持有之「違禁物」，除因送請
    鑑驗而已告消耗費失外，其餘均應依毒品危害防制條例第18
    條第1 項前段規定，宣告沒收併銷燬之。
  (三)又在丁○○住處扣得之施用完畢內含第二級毒品甲基安非他
    命無法析離之殘渣袋2 個，係被告轉讓予丁○○，雖被告已
    經所有權轉讓予丁○○，然上開物品係被告實施如事實欄三
    、所示之轉讓禁藥犯罪暨實施如本判決事實，尤以其「違禁
    物」性質亦不因上開所有權之移轉而生歧異，則不問是否業
    於丁○○所犯各罪項下併為諭知沒收或沒收銷燬，均應本諸
    前揭「絕對義務沒收」之宣告原則，於被告所涉轉讓禁藥，
    不問屬於犯人與否，應依毒品危害防制條例第18條第1 項前
    段規定，就扣案內含第二級毒品甲基安非他命無法析離之殘
    渣袋2 個，在被告如事實欄三所載之轉讓禁藥犯罪項下併為
    沒收銷燬之宣告。
  (四)再者，員警在被告為於上址查獲之K 他命1 小包（驗餘重量
    0.673 公克，含塑膠袋及2 張標籤）、分裝袋35個、安非他
    命吸食器2 組；另外在丁○○住處扣得之甲基安非他命吸食
    器3 組等物。其中在被告住處扣得之K 他命，因為本案被告
    所犯轉讓第三級愷他命之時間係從95年5 月中旬起至6 月初
    止，而被告係95年9 月23日始為警查獲，時間相隔3 月餘，
    難認扣案之K 他命與被告轉讓K 他命間有何關聯，依照上開
    (一)最高法院判決意旨所示，扣案之K 他命非屬違禁物；至於
    其餘之扣案證物尚與本案核無關聯，要非被告供本案犯罪之
    所用，是本院當亦核無隨案併予宣告沒收或沒收銷燬之法律
    依據，為免疑異，爰併予指明。
據上論斷，應依刑事訴訟法第299 條第1 項前段、第300 條，藥
事法第83條第1 項，毒品危害防制條例第8 條第3 項、第11條第
1 項、第18條第1 項前段，刑法第2 條第1 項前段、第11條、修
正前第56條、修正前第51條第5 款，中華民國九十六年罪犯減刑
條例第2 條第1 項第3 款、第7 條、第10條第1 項，判決如主文
。
本案經檢察官甲○○到庭執行職務。
中　　華　　民　　國　　96　　年　　10　　月　　31　　日
                  刑事第三庭審判長法  官  鄭景文
                                  法  官  鄭培麗
                                  法  官  黃永定
以上正本證明與原本無異。
對於本件判決如有不服，應於收受送達後10日內，向本院【臺灣
基隆地方法院】提出上訴書狀，上訴於臺灣高等法院，並按他造
當事人之人數附具繕本。上訴書狀應敘述具體理由，上訴書狀未
敘述上訴理由者，應於上訴期間屆滿後20日內補提理由書於本院
【臺灣基隆地方法院】。
中　　華　　民　　國　　96　　年　　10　　月　　31　　日
                            書 記 官  劉珍珍
附錄論罪法條：
毒品危害防制條例第8 條第3 項、第11條第1 項、藥事法第83條
第1 項
毒品危害防制條例第8條
I轉讓第一級毒品者，處1 年以上7 年以下有期徒刑，得併科新
  臺幣1 百萬元以下罰金。
II轉讓第二級毒品者，處6 月以上5 年以下有期徒刑，得併科新
  臺幣70萬元以下罰金。
III轉讓第三級毒品者，處3 年以下有期徒刑，得併科新臺幣30萬
  元以下罰金。
Ⅳ轉讓第四級毒品者，處1 年以下有期徒刑，得併科新臺幣10萬
  元以下罰金。
Ⅴ前四項之未遂犯罰之。
Ⅵ轉讓毒品達一定數量者，加重其刑至二分之一，其標準由行政
  院定之。
毒品危害防制條例第11條
I持有第一級毒品者，處3 年以下有期徒刑、拘役或新臺幣5 萬
  元以下罰金。
II持有第二級毒品者，處2 年以下有期徒刑、拘役或新臺幣3 萬
  元以下罰金。
III持有專供製造或施用第一、二級毒品之器具者，處1 年以下有
  期徒刑、拘役或新臺幣1 萬元以下罰金。
Ⅳ持有毒品達一定數量者，加重其刑至二分之一，其標準由行政
  院定之。
藥事法第83條
I明知為偽藥或禁藥，而販賣、供應、調劑、運送、寄藏、牙保
  、轉讓或意圖販賣而陳列者，處7 年以下有期徒刑，得併科新
  臺幣5 百萬元以下罰金。
II犯前項之罪，因而致人於死者，處7 年以上有期徒刑，致重傷
  者，處3 年以上12年以下有期徒刑。
III因過失犯第1 項之罪者，處2 年以下有期徒刑、拘役或科新臺
  幣30萬元以下罰金。
Ⅳ第 1 項之未遂犯罰之。
